臺灣高等法院刑事裁定
111年度毒抗字第305號
抗  告  人  
即  被  告  楊凱恩


上列抗告人即被告因違反毒品危害防制條例案件，不服臺灣新竹
地方法院111年度毒聲字第58號，民國111年2月21日裁定（聲請
案號：111年度聲觀字第22號、110年度毒偵字第2332號），提起
抗告，本院裁定如下：
    主  文
抗告駁回。
    理  由
一、原裁定意旨略以：抗告人即被告楊凱恩（下稱被告）就其有
    於民國110年9月25日22時許，在其位在新竹市○區○○路○段00
    0號3樓之住所內，以將第二級毒品甲基安非他命置於玻璃球
    內燒烤後吸食其煙霧之方式，施用第二級毒品甲基安非他命
    1次等事實，於警詢時供承在卷，且被告於110年9月29日8時
    50分許，在臺北市政府警察局內湖分局偵查隊親採封緘之尿
    液（尿液檢體編號：153641號），經送台灣尖端先進生技醫
    藥股份有限公司以酵素免疫分析法（EIA）及氣相層析質譜
    儀（GC/MS）檢驗後，確呈安非他命及甲基安非他命陽性反
    應等節，亦有勘察採證同意書、台灣尖端先進生技醫藥股份
    有限公司110年10月12日出具之濫用藥物檢驗報告（尿液檢
    體編號：153641號）及臺北市政府警察局偵辦毒品案件尿液
    檢體委驗單（尿液檢體編號：153641號）等件在卷可佐（見
    毒偵卷第29頁、第31至32頁）。按以氣相層析質譜儀進行藥
    物及其代謝產物之確認檢驗，不致有偽陽性結果，此據行政
    院衛生署管制藥品管理局（已改制為衛生福利部食品藥物管
    理署，下稱食藥署）以97年1月21日管檢字第0970000579號
    函闡述甚詳。又依據Clarke's Isolation and Identificat
    ion of Drugs第3版記述，口服甲基安非他命後快速吸收，
    約有施用劑量之70%在24小時內經尿液排出，一般於尿液中
    可檢出之最大時限，甲基安非他命1-5天，安非他命1-4天，
    亦據食藥署以97年12月31日管檢字第0970013096號函述明確
    。故經以氣相層析質譜儀檢驗呈甲基安非他命陽性反應者，
    通常可排除偽陽性結果，而認被採尿者於採尿前96小時內之
    某時有施用甲基安非他命之情事。本案被告之尿液經以氣相
    層析質譜儀分析法檢驗，呈安非他命及甲基安非他命陽性反
    應，應可排除偽陽性之可能，且本案亦無其他證據可認被告
    尿液檢體有遭污染或檢驗儀器或檢驗人員有何未符合規定之
    情；再依被告之尿液檢驗報告，其檢出濃度為安非他命4200
    ng/ml、甲基安非他命15320ng/ml，顯已逾閾值濃度500ng/m
    l數倍之多，足徵被告確有於110年9月29日8時50分許採尿時
    起回溯96小時內之某時許，在不詳地點，以不詳方式，施用
    第二級毒品甲基安非他命之行為至明。此外，被告前未曾因
    施用毒品之行為而經法院裁定觀察、勒戒或強制戒治等情，
    有本院被告前案紀錄表附卷可參。本件檢察官聲請裁定令被
    告入勒戒處所觀察、勒戒，核無不合，應依毒品危害防制條
    例第20條第1項、觀察勒戒處分執行條例第3條第1項，裁定
    應送勒戒處所觀察、勒戒等語。
二、抗告意旨略以：因為父親身體不適，被告上班時間變得不一
    樣，經濟狀況有些無法負擔，在臺東的老人家身體狀況也越
    來越不好，三不五時就要掛急診、住院，因為臺東的老家只
    有阿公、阿嬤2個人，而爸爸身體狀況也不太好，大概在四
    月份回臺東照顧老人家，只剩被告及妹妹留在新竹工作，並
    幫忙負擔爸媽金錢上的不足，且被告仍有一些貸款等金錢事
    宜需處理，父母無法幫忙負擔，爰請將勒戒改為戒癮治療云
    云。
三、按犯毒品危害防制條例第10條之罪者，檢察官應聲請法院裁
    定，令被告入勒戒處所觀察、勒戒，其期間不得逾2月；觀
    察、勒戒後，檢察官依據勒戒處所之陳報，認受觀察、勒戒
    人無繼續施用毒品傾向者，應即釋放，並為不起訴之處分；
    認受觀察、勒戒人有繼續施用毒品傾向者，檢察官應聲請法
    院裁定令入戒治處所強制戒治，其期間為6個月以上，至無
    繼續強制戒治之必要為止。但最長不得逾1年。依前項規定
    為觀察、勒戒或強制戒治執行完畢釋放後，3年後再犯第10
    條之罪者，適用前2項之規定，毒品危害防制條例第20條第1
    項、第2項及第3項分別定有明文。
四、經查：
　㈠被告於110年9月25日22時許，在其位在新竹市○區○○路○段000
    號3樓住處內，將第二級毒品甲基安非他命置放於玻璃球內
    燒烤後吸食其煙霧之方式，施用第二級毒品甲基安非他命1
    次，嗣經警查獲後，於110年9月29日8時50分許，經採集尿
    液送驗結果，呈安非他命及甲基安非他命陽性反應等情，業
    據被告於警詢時坦承不諱（見毒偵卷第5頁），並有勘察採
    證同意書、台灣尖端先進生技醫藥股份有限公司110年10月1
    2日出具之濫用藥物檢驗報告（尿液檢體編號：153641號）
    及臺北市政府警察局偵辦毒品案件尿液檢體委驗單（尿液檢
    體編號：153641號）等件在卷可稽（見毒偵卷第29、31至32
    頁），足認被告前揭任意性自白核與事實相符，應堪採信。
　㈡又被告前未曾因施用毒品受觀察、勒戒或強制戒治等情，有
    本院被告前案紀錄表1份在卷可佐（見本院卷第15至16頁）
    。原審因認被告上揭施用第二級毒品甲基安非他命事證明確
    ，依據毒品危害防制條例第20條第1項及觀察勒戒處分執行
    條例第3條第1項，裁定被告應送勒戒處所觀察、勒戒，已詳
    敘其依憑之證據及認定之理由，經核於法並無不合，應予維
    持。
　㈢被告雖以前開情詞提起抗告。惟依毒品危害防制條例第24條
    第1項規定，對於施用毒品者之「初犯」及經觀察、勒戒或
    強制戒治執行完畢釋放後「3年後再犯」之人，其毒癮治療
    方式，係採「觀察、勒戒」與「緩起訴之戒癮治療」併行模
    式，但並無「緩起訴之戒癮治療」應優先於「觀察、勒戒」
    之強制規定。且觀同條例第20條第1項係規定犯第10條之施
    用第一、二級毒品罪者，檢察官「應」聲請法院裁定，令被
    告入勒戒處所觀察、勒戒；而第24條第1項則規定，於檢察
    官對被告為附條件之緩起訴處分時，檢察官仍應依刑事訴訟
    法第253條之1第1項規定，參酌刑法第57條所列事項及公共
    利益之維護，認以緩起訴為適當者，始得為之。由此可知檢
    察官應以向法院聲請觀察、勒戒為原則，於有特殊情形始得
    為附條件之緩起訴處分。因此，檢察官應採行如何之處遇程
    序，是由檢察官裁量，法院無權決定，亦不得認為屬於施用
    毒品者所享有之權利，除非檢察官之聲請有違法或顯然不當
    之情形，否則法院即應受拘束，尚無擅以其他方式替代之權
    ，或得以其他原因免予執行之餘地。是凡經檢察官依毒品危
    害防制條例第20條第1項規定聲請，法院僅得依法裁定令入
    勒戒處所觀察、勒戒，以查其是否仍有施用毒品傾向，並據
    以斷定幫助受處分人徹底戒毒之方法，法院尚無自由斟酌以
    其他方式，替代或得以其他原因免予執行之權，且檢察官之
    職權行使除有違法或裁量濫用等情事，法院原則上應予尊重
    。是檢察官於斟酌全部事證後，為達戒癮治療之目的，認為
    不適合對被告為附命完成戒癮治療等附條件之緩起訴處分，
    而聲請法院裁定觀察、勒戒，核屬其職權之行使，其裁量並
    無違法或不當，法院自僅得就檢察官聲請觀察勒戒有無理由
    而為裁定。至於抗告意旨述及被告祖父母、父親身體狀況均
    不佳、需被告工作以負擔家庭及個人經濟等情，僅係其個人
    因素，核與法院依法判斷被告應否裁定送入勒戒處所施以觀
    察、勒戒無關。
　㈣綜上，被告確有施用第二級毒品甲基安非他命之犯行，且前
    未曾因施用毒品受觀察、勒戒或強制戒治，原裁定令入勒戒
    處所觀察、勒戒，核其認事用法，並無不當。是被告猶執前
    詞提起抗告，指摘原裁定不當，為無理由，應予駁回。
據上論斷，依刑事訴訟法第412條，裁定如主文。
中　　華　　民　　國　　111 　年　　6 　　月　　30　　日
　　　　　　　  　刑事第二十三庭審判長法　官  許永煌
　　　　　　　　　　　　　　　　　    法　官  黃美文
　　　　　　　　　　　　　　　　　    法　官  雷淑雯
以上正本證明與原本無異。
不得再抗告
                                      書記官  林立柏
中　　華　　民　　國　　111 　年　　7 　　月　　1 　　日